臺灣板橋地方法院民事判決　　　　　　　　 96年度再字第1號
再審原告　　甲○○
　　　　　　乙○○
上列二人
共　　　同
訴訟代理人　楊鈞國律師
複代理人　　楊惠琳律師
再審被告　　彰化商業銀行股份有限公司
　　　　　　　　　　　設臺北縣.
法定代理人　丁○○　　住同上
訴訟代理人　丙○○　　住同上
上列當事人間請求返還清費借貸款事件，再審原告對於中華民國
90年8月30日本院90年度重訴字第409號確定判決提起再審之訴，
經本院於中華民國96年8月14日言詞辯論終結，判決如下：
    主  文
本院於民國九十年八月三十日九十年度重訴字第四０九號確定判
決超過新臺幣伍佰伍拾貳萬元及其利息、違約金部分應予廢棄。
前開廢棄部分，再審被告第一審之訴駁回。
再審及前審廢棄部分之訴訟費用由再審被告負擔。
    事實及理由
一、再審原告起訴主張：再審被告起訴請求再原告應連帶給付新
    臺幣（下同）7,770,000 元及如判決附表所示之利息、違約
    金云云，經鈞院以90年度重訴字第409 號民事判決（下稱原
    審判決）判決勝訴在案。然原審判決在再審被告請求金額中
    2,250,000 元及其利息、違約金之範圍內，應有違反民事訴
    訟法第496 條第1 項第12款規定：「當事人發現就同一訴訟
    標的在前已有確定判決或和解、調解或得使用該判決或和解
    、調解者。」之違誤之情形。查再審被告提出原審之訴以前
    ，即已就原審判決請求金額其中2,250,000 元及其利息、違
    約金部分，聲請支付命令，且該支付命令並已確定在案。又
    再審被告主張訴外人笙華興業有限公司（下稱笙華公司）（
    法定代理人為再審原告乙○○）向伊借款，訴外人董春山、
    郭金城、謝秀美、錢建華、廖一雄，及再審原告甲○○、乙
    ○○等人，則於民國（下同）86年5 月26日簽署保證書，同
    意笙華公司對再審被告所負之借款、票款、透支、墊款、保
    證、損害賠償及其他一切債務等，在本金30,000 ,000 元之
    範圍內，與笙華公司負連帶清償之責任。嗣後，笙華公司與
    訴外人董春山、郭金城及再審原告甲○○、乙○○4 人（下
    稱笙華公司等5 人），為借款及連帶保證之意，於下列時間
    分別簽立本票3 紙：(1)86年7 月29日共同簽立本票乙紙，金
    額為770,000 元，清償日為86年11月4 日；(2)86年8 月9 日
    ，共同簽立本票2 紙，金額分別為480,000 元及1,000,000
    元，清償日為86年11月11日；(3)總計笙華公司向再審被告共
    借款2,250,000 元正。又再審被告於87年2 月13日，主張笙
    華公司有逾期未清償上開借款2,250,000 元之情事，持上開
    本票3 紙，向鈞院聲請支付命令，請求笙華公司等5 人應清
    償借款及其利息、違約金及履行連帶保證責任，經鈞院以86
    年度促字第34131 號支付命令准許在案。因笙華公司等5 人
    未於法定期間內提出異議。故系爭支付命令業於86年12月17
    日確定。再審被告明知上情，竟仍持上開本票3 紙，金額共
    計2,250,000 元，請求笙華公司等5 人清償借款及其利息、
    違約金及履行連帶保證責任，遂向鈞院提出原審之訴；原審
    法院未察，竟判決再審被告上開請求為有理由，依民事訴訟
    法第496 條第1 項第12款規定，原審判決在再審被告請求再
    審原告甲○○、乙○○給付2,250,000 元及其利息、違約金
    之範圍內，自有違反民事訴訟法第496 條第1 項第12款之規
    定，應予廢棄。爰於法定之不變期間內，依民事訴訟法第49
    6 條第1 項第12款規定，提起本件再審之訴等情。並聲明：
    （一）原確定判決在再審被告請求金額2, 250,000元及其利
    息、違約金之範圍內應予廢棄。（二）再審及第一審訴訟費
    用，由再審被告負擔。
二、再審被告陳稱因之前有所錯誤而重覆起訴，故對再審原告提
    起本件再審之訴並無意見。
三、按「再審之訴，應於30日之不變期間內提起、「前項期間，
    自判決確定時起算，判決於送達前確定者，自送達時起算；
    其再審之理由發生或知悉在後者，均自知悉時起算。但自判
    決確定後已逾五年者，不得提起」、「以第496 條第1項第
    5 款、第6 款或第12款情形為再審之理由者，不適用前項但
    書之規定。」，民事訴訟法第500 條第1 、2 、3 項分別定
    有明文。經查：再審原告甲○○、乙○○，係於95年12月13
    日委託複代理人楊惠琳律師閱覽原審判決及系爭支付命令卷
    宗，始得知原審判決應有違反民事訴訟法第496 條第1 項第
    12 款 之情事，故依上揭法條之規定，程序上自屬合法。
四、次按「債務人對於支付命令未於定期間合法提出異議者，支
    付命令與確定判決有同一效力」，民事訴訟法第521 條第1
    項定有明文。復查，本件再審被告聲請系爭支付命令所依據
    之再審原告與訴外人笙華公司、黃春山、郭金城向再審被告
    借款2,250,000 元未予清償，本院前已於86年12月2 日核發
    86年度促字第34131 號支付命令確定等節，業據本院依職權
    調取86年度促字第34131 號支付命令聲請事件卷宗審閱明確
    。又再審被告以訴外人笙華公司於86年5 月26日邀同再審原
    告乙○○、甲○○及訴外人郭金城、謝秀美、錢建華、廖一
    雄等人簽署保證書，同意笙華公司對再審被告所負之借款、
    票款、透支、墊款、保證、損害賠償及其他一切債務等，在
    本金30,000 ,000 元之範圍內，與笙華公司負連帶清償之責
    任。嗣笙華公司依上開約定共借款7,770,000 元未予清償，
    再審被告乃依消費借貸及連帶保證之法律關係，請求連帶給
    付再審被告7,770,000 元及利息、違約金，經本院於90年8
    月30日以90重訴字第409 號民事判決確定在案，亦經本院調
    取90年度重訴字第409 號民事卷宗審閱無訛；惟查，再審被
    告上開起訴中之2,250,000 元及其利息、違約金部分所依據
    之再審原告連帶保證訴外人笙華公司向再審被告借款之法律
    關係，本院前已於於86年12月2日核發86年度促字第34131號
    支付命令確定等節，業如上述，再審被告本於同一法律關係
    再起訴請求再審原告給付7,770,000 元及利息、違約金，於
    超過5,520,000 元及利息、違約金部分，顯違反一事不再理
    原則，自應予駁回。是以，本件再審原告依民事訴訟法第49
    6 條第1 項第12款規定，訴請判決(1)本院於90年8 月30日90
    年度重訴字第409 號確定判決超過5,520,000 元及其利息、
    違約金部分應予廢棄。(2)前開廢棄部分，再審被告第一審之
    訴駁回，洵屬正當，應予准許。
五、本件事證已臻明確，兩造其餘主張、陳述及所提之證據，均
    毋庸再予審酌，附此敘明。
六、訴訟費用負擔之依據：民事訴訟法第78條。
中　　華　　民　　國　　96　　年　　8 　　月　　28　　日
                     民事第二庭  法　官  潘  長  生
以上正本係照原本作成。
如對本判決上訴，須於判決送達後20日內向本院提出上訴狀。
中　　華　　民　　國　　96　　年　　8 　　月　　29　　日
                                 書記官　許  清  琳
